【裁判字號】    89,上訴,925
【裁判日期】    890321
【裁判案由】    毒品危害防制條例
【裁判全文】
臺灣高等法院臺中分院刑事判決                    八十九年度上訴字第九二五號
    上  訴  人
    即  被  告  乙○○
    指定辯護人  本院公設辯護人  丙○○
右上訴人因毒品危害防治條例案件，不服臺灣台中地方法院八十七年度訴字第一六九
一號中華民國八十九年三月二十一日第一審判決（起訴案號：臺灣台中地方法院檢察
署八十六年度偵字第二五四二八號、八十七年度偵字第三二二五、一○○四八號），
提起上訴，本院判決如左：
    主  文
原判決關於乙○○意圖販賣而非法持有化學合成麻醉藥品暨定執行刑部分撤銷。
乙○○非法販賣化學合成麻醉藥品，處有期徒刑伍年貳月，化學合成麻醉藥品拾袋(
驗後淨重共壹佰捌拾點零壹公克）、中型塑膠分裝袋柒拾伍袋、小型塑膠分裝袋陸袋
，均沒收。
    事  實
一、乙○○於民國（以下同）八十二年間曾因違反麻醉藥品管理條例、肅清煙毒條例
    等案件，其違反麻醉藥品管理條例罪經最高法院八十三年台上年字第二二四九號
    判決處有期徒刑六年四月確定，於八十三年五月五日入監執行，於八十四年十二
    月二十四日縮短刑期假釋出監，猶不知悔改，另因違反肅清煙毒條例案件，經原
    審法院通緝中。乙○○竟又基於營利之犯意，於八十七年五月十四日之前之某一
    日在不詳地點，以新台幣（以下同）十九萬一千二百元之代價，向不詳姓名綽號
    「阿仁」之成年男子，購入淨重一八○‧四四公克之化學合成麻醉藥品安非他命
    ，藏放於其同居人江嘉雪位於台中市○區○○○路三六七號十樓十一室住處，並
    欲以塑膠分裝袋分裝後伺機販賣圖利。嗣經警方於八十七年五月十五日凌晨三時
    許至該住處實施臨檢時，當場緝獲乙○○，並扣得上開化學合成麻醉藥品安非他
    命共十袋 (檢驗時損耗○‧四三公克，故驗後淨重共一八○．○一公克，分裝成
    大包裝三包、中包裝二包及小包裝三包) 、其所有供犯罪所用之中型塑膠分裝袋
    七十五袋、小型塑膠分裝袋六袋；及其持有之第一級毒品海洛因一袋（淨重六．
    五二公克，此部份已判決確定）。
二、案經台中市警察局第五分局移送臺灣臺中地方法院檢察署檢察官偵查起訴。
    理  由
一、訊據上訴人即被告乙○○（以下稱被告）固坦承持有上開安非他命及海洛因之事
    實不諱，然矢口否認有何犯行，於原審法院辯稱：其中僅有一小部分海洛因及安
    非他命，係供自己施用，其餘均係綽號「阿仁」之不詳真實姓名成年男子寄放者
    云云。嗣於本院則辯稱：上開安非他命均係欲供自己施用，並無販賣之意思云云
    。經查：（一）被告於八十七年五月十五日凌晨三時許被警方在其同居人江嘉雪
    位於台中市○區○○○路三六七號十樓十一室住所查獲時，當場扣得其持有之白
    色顆粒十袋，經送請憲兵司令部刑事鑑識中心鑑定結果，該十袋顆粒（淨重共一
    八○．四四公克）中均含有甲基安非他命成份，此有上開刑事鑑識中心八十七年
    十月七日(八七)綱得字第一三八二三號鑑驗通知書一份附卷可稽。而扣案之安非
    他命、分裝袋，確係被告所有，業據被告乙○○於警訊及本院審理時供承不諱，
    雖被告於原審法院供稱：大部分之安非他命係綽號「阿仁」之不詳真實姓名成年
    男子所寄放云云。惟查所謂「寄放」，係他人之物暫時放置於自己之處，因此自
    應與自己之物有所區隔。然被告並未供出其本身所有之安非他命與他人寄放之安
    非他命如何區隔，與常理不符，自應以其於警訊及本院審理時所供為可採。（二
    ）被告於警訊中供稱扣案之安非他命係以總價十九萬一千二百元購入（見八十七
    年五月十五日警訊筆錄）。而被告雖有施用安非他命之情事，然一身心健康、心
    智正常之人，其身體狀況所能承受之量亦甚微，而扣案之安非他命淨重達一八○
    ‧四四公克，市價高達十九萬餘元，自非係供個人施用之需。矧一般人之收入情
    形，若非經濟闊綽之人，何來資力一次出資十九萬餘元之鉅款購買大量安非他命
    存放吸食。況且被告遭查獲時並無職業，業據被告於警訊時陳明，核與其同居人
    江嘉雪所供相符；而被告之妻係在工廠任職作業員，收入亦非高，被告應不可能
    以閒置之資金大量購入安非他命供己日後逐日施用。亦徵被告有企求販售海洛因
    以獲利之意圖。（三）查獲之安非他命合計淨重達一八○．四四公克，且分裝成
    不同重量各種包裝計十包，復有中型塑膠分裝袋七十五袋、小型塑膠分裝袋六袋
    扣案可佐。按安非他命於分裝過程中難免逸失部分，若果該等安非他命係供被告
    自己吸食之用，依一般常理，應無等量分成各種包裝之必要，以免減少損失，是
    扣案之安非他命顯非供被告自己施用，而為被告意圖販賣而購入後持有者。綜上
    所述，事證明確。被告非法販賣安非他命之犯行，堪以認定。
二、按被告販賣安非他命行為被查獲後，毒品危害防制條例業於八十六年十月三十日
    經立法院三讀通過，嗣於八十七年五月二十日經總統公布，於八十七年五月二十
    二日起生效施行。查販賣第二級毒品（安非他命）罪，毒品危害防制條例第四條
    第二項法定本刑係無期徒刑或七年以上刑期徒刑，得併科新台幣七百萬元以下罰
    金。而修正前之麻醉藥品管理條例第十三條之一第二項第一款規定，係處五年以
    上有期徒刑，得併科五萬元以下罰金。比較新舊法之法定本刑，以舊法為輕，依
    刑法第二條第一項但書規定，被告販賣安非他命行為，應適用原麻醉藥品管理條
    例第十三條之一第二項第一款之規定論處。原審法院予以論罪科刑，固非無見，
    惟查原判決認為被告所為係構成麻醉藥品管理條例第十三條之一第二項第二款之
    意圖販賣而非法持有麻醉藥品罪，尚有誤會。被告上訴意旨，否認犯罪，空言指
    摘原判決此部分不當，固無可取，但原判決既有前述可議之處，此部分即屬無可
    維持，應由本院撤銷改判。被告犯數罪，巳定應執行之刑，此部分既經上訴而撤
    銷，原定之執行刑亦失所附麗，應並予撤銷。爰審酌被告之素行，犯罪之動機、
    目的、手段、犯罪後之態度、所生危害及被告販賣安非他命貽害社會等一切情狀
    ，量處如主文第二項所示之刑。至扣案之化學合成麻醉藥品安非他命共十袋（驗
    後淨重共一八○．○一公克，分裝成大包裝三包、中包裝二包及小包裝三包）係
    違禁物、中型塑膠分裝袋七十五袋、小型塑膠分裝袋六袋均係被告所有供犯罪所
    用之物，應分別依刑法第三十八條第一項第一款、第二款規定，併予宣告沒收。
    另扣案之安非他命吸食器三組、粉末研磨器一組及現金新台幣十二萬三千元，尚
    非本件被告犯行所用或因犯罪所得之財物，故均不予在本件諭知沒收，附此敘明
    。
三、本件公訴人另認：被告乙○○另基於概括之犯意，自八十六年一月間起，至八十
    七年五月間止，連續在台中縣、市等地，販賣麻醉藥品安非他命予徐中靜及他人
    等人多次云云。因認被告乙○○涉有麻醉藥品管理條例第十三條之一第二項第一
    款非法販賣安非他命等罪嫌。公訴人認被告乙○○涉有上開罪嫌，無非以同案被
    告徐中靜於警訊時之證詞；其持有之安非他命重達一九一點二公克，遠逾通常施
    用者所需數量，顯非供其個人施用等為主要論據。惟查（一）訊據被告乙○○堅
    決否認有上開販賣麻醉藥品安非他命予徐中靜及他人等之犯行，已如上述。（二
    ）同案被告徐中靜固於八十六年十一月二十九日在警訊時供稱：被告沒有工作，
    一直都是靠販毒維生等語。惟查徐中靜於原審法院證稱：「我只聽說過他在外面
    有販毒，有被抓過。」徐中靜此項供詞係傳聞證據，依法不得資為被告不利之證
    據，此外遍查全卷均無徐中靜或其他證人證述被告有於何時何地販售安非他命之
    供述。既無積極證據足資證明被告有上開公訴人所指非法販賣安非他命犯行，依
    法本應為無罪之判決。然因被告被訴此犯行與上開有罪部分犯行，為實質上或裁
    判上一罪關係，故被告被訴此部分犯行，不另為無罪之諭知，併予敘明。
四、據上論結，應依刑事訴訟法第三百六十九條第一項前段、第三百六十四條、第二
    百九十九條第一項前段、麻醉藥品管理條例第十三條之一第二項第一款，刑法第
    十一條前段、第二條第一項但書、第三十八條第一項第一款、第二款，判決如主
    文。
本案經檢察官甲○○到庭執行職務。
中      華      民      國    八十九      年      七      月   十一     日
                              臺灣高等法院臺中分院刑事第十庭
                                    審判長法  官  林  照  明
                                          法  官  李  寶  堂
                                          法  官  蕭  廣  政
右正本證明與原本無異。
如不服本判決應於收受送達後十日內向本院提出上訴書狀，其未敘述上訴之理由者並
得於提起上訴後十日內向本院補提理由書（均須按他造當事人之人數附繕本）。
                                          書記官  黃  禎  祥
中      華      民      國    八十九      年      七      月    十四    日
附錄本案論罪科刑法條：
麻醉藥品管理條例第十三條之一
違反前條之規定，其屬於第二條第一款至第三款之麻醉藥品者，應分別依法處罰。
違反前條之規定，其屬於第二條第四款之麻醉藥品者，依左列規定處罰：
一、非法輸入、製造、運輸、販賣者，處五年以上有期徒刑，得併科五萬元以下罰金
    。
二、意圖販賣而非法持有者，處三年以上十年以下有期徒刑，得併科三萬元以下罰金
    。
三、意圖營利而非法為人施打者，處五年以下有期徒刑，得併科二萬元以下罰金。
四、非法施打、吸用者，處三年以下有期徒刑、拘役或一萬元以下罰金。
五、非法持有者，處二年以下有期徒刑、拘役或五千元以下罰金。
前項第一款之未遂犯罰之。
犯第二項第四款之罪有癮者，應由審判機關先行指定相當處所勒戒。經勒戒斷癮後再
犯者，加重本刑至三分之二。
                                                                        Ｋ


司法院資訊處製作；財團法人民間司法改革基金會備份。
